【裁判字號】    97,易,4890
【裁判日期】    980310
【裁判案由】    竊盜
【裁判全文】
臺灣臺中地方法院刑事判決              97年度易字第4890號
公  訴  人  臺灣臺中地方法院檢察署檢察官
被      告  戊○○
                    （另案在臺灣臺中監獄臺中分監執行中）
上列被告因竊盜案件，經檢察官提起公訴（97年度偵字第25235
號），本院判決如下：
    主    文
戊○○犯竊盜罪，累犯，處有期徒刑拾月；又犯竊盜罪，累犯，
處有期徒刑參月。應執行有期徒刑壹年。
其餘被訴竊盜部分，無罪。
    犯罪事實
一、戊○○前於民國94年間因竊盜案件，經臺灣南投地方法院以
    94年度投刑簡字第479 號判決判處有期徒刑5 月確定，嗣經
    減刑為2 月又15日，於96年8 月20日縮刑期滿執行完畢。詎
    仍不知悔改，復意圖為自己不法所有之各別犯意，先於民國
    97年5 月23日凌晨某時（檢察官誤認為同日上午6 時許），
    駕駛不詳車牌之車輛，前往臺中縣新社鄉○○街159 號聖普
    宮，趁該宮尚有部分工程未整建完成，且夜間無人在內看守
    ，徒手竊取聖普宮內之銅製蠟燭檯2 個、檯燈10個、殿杯11
    個、銅炤1 個等物〈共價值約新臺幣（下同）40餘萬元〉，
    得手後，變賣得款12,000元花用完畢；又於97年7 月初某日
    晚間7 時許，至臺中縣新社鄉○○街57號紫安宮內，趁夜間
    無人在該宮內看守之際，徒手竊取紫安宮內之銅製燭檯2 個
    （價值約1 萬元），得手後變賣花用。嗣聖普宮之管理人丁
    ○○○發現遭竊而報警處理，經警前往蒐證採殿內玻璃上之
    指紋，經送請鑑驗結果發現與戊○○留存之指紋相符，始查
    悉戊○○。其後，戊○○對於未被發覺之紫安宮竊盜犯行自
    首，並接受裁判。
二、案經臺中縣警察局東勢分局報請臺灣臺中地方法院檢察署檢
    察官偵查起訴。
    理    由
壹、證據能力方面：
    按被告以外之人於審判外之言詞陳述或書面陳述，雖不符前
    4條之規定，而當事人於法院調查證據時，知有不得作為證
    據之情形，而經當事人於審判程序同意作為證據者，或未於
    言詞辯論終結前聲明異議者，視為同意作為證據者，且法院
    審酌該言詞陳述或書面陳述作成時之情況，認為適當，亦得
    為證據，刑事訴訟法第159條之5定有明文。立法意旨在於傳
    聞證據未經當事人之反對詰問予以核實，原則上先予排除，
    惟若當事人已放棄詰問或未聲明異議，基於證據資料愈豐富
    ，愈有助於真實發現之理念，且強化言詞辯論主義，法院自
    可承認該傳聞證據例外擁有證據能力。查本院所援引之書證
    及證人之證述（詳後述），或有部分屬被告以外之人於審判
    外之陳述，而屬傳聞證據，當事人均明知此節，惟被告於本
    院審理中已明白表示對於檢察官所提出之事證或同意作為證
    據（見本院卷第20頁），或為不爭執（69頁），且未於本院
    言詞辯論終結前聲明異議，視為同意作為證據，本院並審酌
    前開證據作成時之情況均屬正常，而無何違法取證之情事，
    又與本案相關之待證事實具有關連性，認適當作為證據，依
    刑事訴訟法第159 條之5 前揭之規定，認上開事證均應具有
    證據能力。
貳、有罪部分：
一、上揭犯罪事實，業據被告戊○○於本院審理中坦承不諱（見
    本院卷第19、41、43、69頁），核與證人即聖普宮管理人員
    丁○○○於警詢及紫安宮管理人員甲○○於警詢證訴之情節
    （見警卷第6 至9 頁、本院卷第42、43、61頁），大致相符
    ，並有損失物品清單1 紙、紫安宮及聖普宮照片4 張在卷可
    稽（見警卷第20頁）。復且，臺中縣警察局東勢分局員警於
    聖普宮殿內玻璃所採集之指紋，經送鑑定結果與被告指紋相
    符等情，有臺中縣警察局東勢分局現場勘察報告書、現場採
    證照片12幀及內政部警察署刑事警察局97年6 月17日刑紋字
    第0970600042號鑑驗書1 份附卷可參（見警卷第10至18頁）
    。是依上開卷附之各項文書、證物等補強證據，已足資擔保
    被告於本院審理中所為之上開任意性自白之真實性，堪信為
    真實。本件事證明確，被告犯行，堪予認定，自應依法論科
    。
二、核被告戊○○所為，均係犯刑法第320 條第1 項之竊盜罪。
    又被告所為紫安宮之竊盜犯行，係其於聖普宮之竊盜犯行為
    警查獲後，在未有偵查權限之公務員發覺犯罪人前，主動向
    承辦員警丙○○坦承犯案乙節，業經證人丙○○於本院審理
    中證述明確（見本院卷第55頁），並接受裁判，堪認其所為
    合乎自首之要件，應依刑法第62條前段規定減輕其刑。再被
    告於94年間因竊盜案件，經臺灣南投地方法院以94年度投刑
    簡字第479 號判決判處有期徒刑5 月確定，嗣經減刑為2 月
    又15日，於96年8 月20日縮刑期滿執行完畢乙節，有臺灣高
    等法院被告前案紀錄表1 份在卷足憑，其於該等徒刑執行完
    畢後5 年內，故意再犯本案有期徒刑以上之2 罪，均應論以
    累犯，並俱加重其刑，並均應依法先加後減。又被告所犯上
    開2 次竊盜罪間，犯意各別，行為互殊，應予分論併罰。被
    告雖辯稱其上開2 次竊盜犯行應屬集合犯之事實上一罪，惟
    被告上開2 件竊盜犯行之犯罪時間相距已1 個多月之久，犯
    罪地點及被害人亦均不相同，且竊盜行為，並未如「經營」
    、「收集」、「常業」等犯行，具有不斷反覆實施之特性，
    是尚難認上開2 件竊盜案件成立集合犯之事實上一罪，併予
    敘明。本院審酌被告前有多次竊盜及毒品前科，素行不佳，
    有前案紀錄表可憑，且其年輕力壯，竟不知悔改，未思循正
    當途徑賺取財富，而以徒手方式行竊銅製燭臺等物，造成聖
    普宮財產損失高達40餘萬元及紫安宮財產損失1 萬元，迄今
    未賠償分文，甚屬不該，惟念其於偵審程序中對於所涉犯行
    始終坦言不諱，犯後態度尚佳等一切情狀，爰量處如主文所
    示之刑，並定其應執行之刑，以示儆懲。
參、無罪部分：
一、公訴意旨另以；被告戊○○於97年7 月初某日，在臺中縣新
    社鄉○○街上之某土地公廟內，徒手竊取該廟之銅製檀香爐
    1 個，得手後變賣花用，因認被告涉犯刑法第320 條第1 項
    之竊盜罪嫌等語。
二、按犯罪事實應依證據認定之，無證據不得認定犯罪事實；不
    能證明被告犯罪或其行為不罰者，應諭知無罪之判決，刑事
    訴訟法第154 條第2 項及第301 條第1 項分別定有明文；再
    者，認定不利於被告之事實，須依積極證據，茍積極證據不
    足為被告不利事實之認定時，即應為有利於被告之認定，更
    不必有何有利之證據；又認定犯罪事實所憑之證據，雖不以
    直接證據為限，間接證據亦包括在內；然而無論為直接證據
    或間接證據，其為訴訟上之證明，須於通常一般人均不致有
    所懷疑，而得以確信其為真實之程度者，始得據為有罪之認
    定（最高法院30年上字第816 號、76年臺上字第4986號判例
    參照）。又檢察官就被告犯罪事實，應負舉證責任，並指出
    證明之方法，刑事訴訟法第161 條第1 項定有明文。因此，
    檢察官對於起訴之犯罪事實，應負提出證據及說服之實質舉
    證責任。倘其所提出之證據，不足為被告有罪之積極證明，
    或其指出證明之方法，無從說服法院以形成被告有罪之心證
    ，基於無罪推定之原則，自應為被告無罪判決之諭知（最高
    法院92年臺上字第128 號判例參照）。又按被告之自白不得
    作為有罪判決之唯一證據，仍應調查其他必要之證據，以察
    其是否與事實相符，刑事訴訟法第156 條第2 項定有明文。
    是以，被告雖已自白，仍應調查其他必要之證據，以察其是
    否與事實相符。立法目的仍欲以補強證據擔保自白之真實性
    ；亦即以補強證據之存在，藉之限制自白在證據上之價值。
    而所謂補強證據，則指除該自白本身外，其他足資以證明自
    白之犯罪事實確具有相當程度真實性之證據而言。雖其所補
    強者，非以事實之全部為必要，但亦須因補強證據與自白相
    互利用，而足使犯罪事實獲得確信者，始足當之（最高法院
    94年臺覆字第10號判例意旨可資參照）。
三、本件公訴人認被告戊○○涉有上述土地公廟竊盜犯行，係以
    被告於警詢中之自白為其依據。經查，被告雖於警詢及本院
    審理時均坦承有為上述土地公廟之竊盜犯行，惟依前開法條
    及判例意旨之說明，被告之自白不得作為有罪判決之唯一證
    據，仍須有補強證據，以擔保自白之真實性。然經本院函請
    臺中縣警察局東勢分局調查上開土地公廟有無失竊香爐乙節
    ，而負責調查之員警丙○○於本院審理中已具結證稱：因該
    土地公廟位在小路旁，一般人並不會去，伊去訪查村長，村
    長表示不知道該廟有無香爐失竊，伊又去離該廟最近的住家
    即證人陳耀卿詢問，陳耀卿表示其很少去該土地公廟，其不
    知道該廟內的香爐有無被竊走等語甚詳（見本院卷第55、56
    頁），並有證人羅明維村長之訪查紀錄表1 份及證人陳耀卿
    之訪查紀錄表2 份在卷可憑（見本院卷第37、38、63頁），
    則依上開證人所述情節，被告是否確有為上開土地公廟之竊
    盜犯行即有疑義，且公訴人亦未提出其他足資補強之證據。
    是以，前開被告自白既無其他補強證據足資佐證，揆諸前開
    規定及說明，自不得僅以被告自白，即為被告有罪之認定。
四、綜上所述，本案上述土地公廟之竊盜罪部分，僅有被告之自
    白，而公訴人所提出之證據或所指出之證明方法，尚不足為
    被告有罪之積極證明，或說服本院形成被告有罪之心證，本
    案此部分複查無其他積極證據，足資證明被告有如公訴人所
    指訴竊盜之犯行，既不能證明被告犯罪，依據前開說明，此
    部分自應諭知為無罪之判決。
據上論結，應依刑事訴訟法第284 條之1 、第299 條第1 項前段
、第301 條第1 項，刑法第320 條第1 項、第47條第1 項、第62
條前段、第51條第5 款，刑法施行法第1 條之1 第1 項、第2 項
前段，判決如主文。
本案經檢察官乙○○到庭執行職務。
中    華    民    國    98    年    3     月    10    日
                  刑事第十四庭  法  官  廖純卿
以上正本證明與原本無異。
如不服本判決應於收受判決後10日內向本院提出上訴書狀，並應
敘述具體理由；其未敘述上訴理由者，應於上訴期間屆滿後20日
內向本院補提理由書（均須按他造當事人之人數附繕本）「切勿
逕送上級法院」。
                                書記官  童秉三
中    華    民    國    98    年    3     月    10    日
附錄論罪科刑法條
中華民國刑法第320條
（普通竊盜罪、竊佔罪）
意圖為自己或第三人不法之所有，而竊取他人之動產者，為竊盜
罪，處 5 年以下有期徒刑、拘役或 5 百元以下罰金。
意圖為自己或第三人不法之利益，而竊佔他人之不動產者，依前
項之規定處斷。
前二項之未遂犯罰之。


司法院資訊處製作；財團法人民間司法改革基金會備份。
